臺灣高等法院刑事判決　　　　　　　　 96年度上訴字第172號
上　訴　人　臺灣新竹地方法院檢察署檢察官
被　　　告　甲○○
上列上訴人因被告違反毒品危害防制條例案件，不服臺灣新竹地
方法院九十五年度易字第八七０號，中華民國九十五年十二月五
日第一審判決（起訴案號：臺灣新竹地方法院檢察署九十五年度
毒偵字第一八二二號），提起上訴，本院判決如下：
    主  文
原判決撤銷，發回臺灣新竹地方法院。
    理  由
一、公訴意旨略以：被告甲○○基於施用第一級毒品海洛因及第
    二級毒品安非他命之犯意，於民國九十五年七月二十七日下
    午一時一分為警採尿往前回溯二十六小時及九十六小時內某
    時，在不詳地點，非法施用第一級毒品海洛因及第二級毒品
    安非他命各一次。嗣於九十五年七月二十七日中午十二時三
    十四分，在新竹縣竹北市○○○街三０六巷一０號為警查獲
    ，經採尿檢驗而查悉上情，因認被告所為，涉犯毒品危害防
    制條例第十條第一項之施用第一級毒品海洛因罪，及同條第
    二項之施用第二級毒品安非他命罪。
二、原審調查後，認被告有施用第一、二級毒品海洛因、安非他
　　之事實，已據其在原審準備程序中供承不諱，且其為警查獲
 　 後所採取之尿液經鑑驗結果，亦呈海洛因代謝物嗎啡及安非
    他命陽性反應，有昭信科技顧問股份有限公司九十五年八月
    三十一日檢體編號0000000號濫用藥物尿液檢體檢驗
    報告、尿液代號對照表各一紙在卷足資佐證。又被告在原審
    訊問時供稱：伊自九十四年七月間，即開始陸陸續續經常性
    慣性分別施用第一、二級毒品海洛因、安非他命，其中第二
　　級毒品安非他命約每星期施用二、三次，第一級毒品海洛因
　  約每星期施用一次，迄至九十五年十月間止，尚有多次為警
    採尿送驗查獲之紀錄，伊因無法抗拒毒品，才會繼續施用等
    情明確。參以被告確自九十四年七月二十九日起至九十五年
    三月九日止，先後四次為警查獲，而經原審另案於九十五年
　　九月二十九日以九十四年度訴字第八八六號判決，依修正施
　  行前刑法「連續犯」之規定，分別依判處連續施用第一、二
    級毒品罪，各為有期徒刑九月、八月，並定應執行刑為有期
　　徒刑一年三月，而於九十五年十月二十四日判決確定。且本
　  案即九十五年七月二十七日為警查獲後，被告確仍先後多次
    再度被警查獲，而經臺灣新竹地方法院檢察署檢察官分案偵
    查中，亦有原審九十四年度訴字第八八六號刑事判決、送達
　　證書影本，暨臺灣高等法院被告前案紀錄表在卷足參。故認
　  原審九十四年度訴字第八八六號確定判決，認定被告分別施
    用第一、二級毒品海洛因、安非他命之期間均長達半年餘，
　　且先後四次被查獲之時間相隔短則約二個月，長則約三個月
　  ，且在上開案件審理中猶繼續分別施用第一、二級毒品海洛
    因、安非他命，而於上開確定判決所認定最後一次為警查獲
　　後約四個多月為警查獲本案，足徵被告上開自白供稱：伊係
　  因無法抗拒，才會自九十四年七月間起繼續施用第一、二級
    毒品海洛因、安非他命等情，應堪採信，而依「集合犯」之
　　法理，認本案九十五年七月二十七日施用第一、二級毒品海
　  洛因、安非他命之犯行，為原審九十五年九月二十九日之九
    十四年度訴字第八八六號確定判決效力所及，而不經言詞辯
    論，逕為「免訴」之判決。
三、檢察官上訴意旨略以：被告甲○○於本案九十五年七月二十
    七日施用毒品之時間，詎前案確定判決認定之最後一次施用
    毒品之時間（即九十五年三月九曰），客觀上已相距四月之
　　久，能否認定本件被告施用毒品之犯意係承續前案而來，而
　　屬「集合犯」，有實質上一罪關係，尚屬有疑，以此指摘原
　  判決不當等語。
四、本院查：刑法部分條文於九十四年二月二日經總統以華總一
    義字第０九四０００一四九０一號令修正公布，並自九十五
    年七月一日起生效施行，其中第五十六條規定：「連續數行
    為而犯同一之罪名者，以一罪論。但得加重其刑至二分之一
    。」之規定，業經刪除，是原多次施用毒品之行為應如何處
    置，即有多種不同見解。原審認以被告多次施用毒品，濫用
    成性，應屬「集合犯」論罪，固非無見。然刑事法若干犯罪
    行為態樣，本質上原具有反覆、延續實行之特徵，立法時既
    予特別歸類，定為犯罪構成要件之行為要素，則行為人基於
    概括之犯意，在密切接近之一定時、地持續實行之複次行為
    ，倘依社會通念，於客觀上認為符合一個反覆、延續性之行
    為觀念者，於刑法評價上即應僅成立一罪，學理上稱為「集
    合犯」。抑即立法者在制定犯罪構成要件時，本即預定有數
    個同種類之行為而反覆實行犯罪而言。依毒品危害防制條例
    第十條第一、二項之施用毒品罪之構成要件文義觀之，實無
    從認定立法者本即預定該犯罪之本質，必有數個同種類行為
    而反覆實行之集合犯行，應非屬「集合犯」之情形，原審此
    部分之認定自有違誤。而被告在當次施用毒品後，業已滿足
    該次毒癮，於毒癮滿足後，該次行為即已完成，是各次之施
    用行為應屬各自獨立，各具獨立性，前後各次施用行為間，
    並無密切不可分之關係，應為各自獨立構成同一施用毒品罪
    責，亦非「接續犯」之性質，故被告施用毒品之行為應屬一
    罪一罰（最高法院九十六年第九次刑事庭會議決議參照）。
    從而，本件被告於九十五年七月二十七日施用毒品海洛因、
    安非他命之行為，與原審九十五年九月二十九日九十四年度
    訴字第八八六號確定判決無涉，即非前案判決既判力效力所
    及之範圍，原審應就檢察官起訴之犯罪事實予以實體審理，
    始符法律規定。原審認被告所為施用毒品行為屬「集合犯」
    ，為前案判決效力所及，逕為免訴之判決，依上開說明自有
    未洽，檢察官上訴執此事由指摘原判決不當，為有理由。又
    本件係對於原審諭知免訴之判決認有不當，爰不經言詞辯論
    ，撤銷原判決，發回臺灣新竹地方法院再為審理。
五、案經發回，臺灣新竹地方法院檢察署九十五年度毒偵字第一
    六一九、一七三一、一八八七號，九十六年度毒偵字第六一
    九號移送併案審理部分，自無從併辦，應退由該署檢察官另
    行偵查為適法之處理，附此敘明。
據上論斷，依刑事訴訟法第三百七十二條、第三百六十九條第一
項但書，判決如主文。
中　　華　　民　　國　　96　　年　　9 　　月　　21　　日
                  刑事第四庭  審判長法  官  蔡秀雄
                                    法  官  陳國文
                                    法  官  鄭水銓
以上正本證明與原本無異。
如不服本判決，應於收受送達後十日內向本院提出上訴書狀，其
未敘述上訴之理由者，並得於提起上訴後十日內向本院補提理由
書狀（均須按他造當事人之人數附繕本）。
                                    書記官  劉貞達
中　　華　　民　　國　　96　　年　　9 　　月　　21　　日
